臺灣高雄地方法院刑事判決　　　　　　　94年度簡上字第50號
上　訴　人
即　被　告　乙○○　男　67歲.
上列上訴人因被告偽造文書案件，不服本院高雄簡易庭中華民國
93年12月28日93年度簡字第6151號所為第1 審判決（聲請簡易判
決處刑書案號：臺灣高雄地方法院檢察署93年度偵字第8581號）
，提起上訴，本院管轄之第2 審合議庭判決如下：
      主  文
原判決撤銷。
乙○○行使偽造私文書，足以生損害於公眾及他人，處有期徒刑
貳月，如易科罰金，以參佰元折算壹日。緩刑貳年。
高雄市政府警察局舉發違反道路交通管理事件通知單高市警交字
第B00000000 號之移送聯、通知聯、迴覆聯、存查聯內偽造「甲○○」之署押肆枚均沒收。
    事  實
一、乙○○於民國92年11月13日17時20分許，駕駛車牌號碼XT-8
    985 號自小客車，行經高雄市旗津區○○○路時，因未繫安
    全帶，為警攔檢查獲，乙○○因駕駛執照逾期，為規避遭製
    單告發，竟謊報其弟甲○○之身份資料予警製單，並在高雄
    市政府警察局舉發違反道路交通管理事件通知單（以下簡稱
    違規通知單，均為1 式4 聯，含通知聯、移送聯、回覆聯及
    存根聯）之收受通知聯者簽章欄偽簽「甲○○」之署押各1
    枚（因係複寫方式，故被告1 次簽名行為，即於上開4 聯均
    偽造「甲○○」之署押各1 枚），表示由甲○○收到上開違
    規通知單之意思，並進而持以交還予員警收執，而主張係由
    甲○○領受該違規通知單，足以生損害於甲○○之權益及交
    通管理機關對於道路交通管理之正確性。乙○○犯罪後於有
    偵查犯罪職權之機關或公務員發覺前，於93年2 月間某日主
    動至高雄市政府警察局鼓山分局中洲派出所向員警丙○○坦
    承上開犯行，並願接受裁判。
二、案經高雄市政府警察局鼓山分局報請臺灣高雄地方法院檢察
    署檢察官聲請簡易判決處刑。
    理  由
一、被告於上開時、地冒用其胞弟甲○○之名義，在前開違規通
    知單「收受通知聯者簽章」欄內偽簽「甲○○」之署名等情
    ，業據被告於警詢、偵查及本院審理中坦承不諱，核與被害
    人甲○○於警詢之指述相符，此外，復有高雄市政府警察局
    違規通知單1 紙在卷可參，被告之自白應與事實符，洵堪採
    為認定被告犯罪之依據。是以本件事證明確，被告犯行堪以
    認定，應依法論罪科刑。
二、按在前揭違規通知單「收受通知聯者簽章」欄內偽簽他人姓
    名，自不待依據習慣或特約，單從形式上觀察，即足以知悉
    係表示由該他人名義出具領收通知聯之證明，此與事先在印
    妥內容之收據上偽簽他人姓名之情形，無分軒輊，當然屬於
    刑法第210 條所稱之私文書（參照最高法院83年度台上字第
    6631號判例要旨）。是被告於該違規通知單之收受通知聯者
    簽章欄內偽簽「甲○○」之署名，係表示以甲○○之名義收
    受違規該通知單之意，參照前開見解係屬偽造私文書之行為
    ，嗣後被告進而將違規通知單交予處理之警員，乃主張係由
    甲○○領受該通知單，此一行使行為，已足以生損害於甲○○及高雄市政府警察局對交通事件管理之正確性，核其所為
    ，係犯刑法第216 條、第210 條之行使偽造私文書罪。聲請
    簡易判決處刑意旨認被告係犯刑法第217 條第1 項之偽造署
    押罪云云，尚有未洽，惟起訴事實同一，爰依刑事訴訟法第
    30 0條之規定變更起訴法條。又被告在上開1 式4 聯之通知
    單上偽簽「甲○○」署名之行為，因係複寫方式，故1 次簽
    名即有4 枚署押，而被告偽造「甲○○」署名為偽造私文書
    之部分行為，及其偽造私文書之低度行為復為行使之高度行
    為所吸收，均不另論罪。
三、另證人即舉發被告交通違規之員警丙○○到庭證稱：93年2
    月份時被告有來找過我，說他冒用其弟甲○○名義之事，所
    以我才知道被告本件犯行，4 月10日是他主動來找我，說他
    要自首冒名犯行等語明確（見本院卷第51、52頁）。可知被
    告犯罪後於有偵查犯罪職權之機關或公務員發覺前，即主動
    至中洲派出所向員警丙○○坦承行使偽造文書犯行，係對於
    未被發覺之罪自首而接受裁判，已符合自首之規定，應依刑
    法第62條前段規定減輕其刑。
四、原審認本案事證明確，予以論罪科刑，固非無見，惟被告於
    犯罪後未被發覺前，向警察機關坦承犯行而願接受裁判，應
    已符合刑法第62條前段有關自首之規定，原判決未予審酌，
    尚有未洽。被告上訴意旨指摘及此，即有理由，自應由本院
    予以撤銷改判。爰審酌被告因交通違規，為逃避行政處罰，
    竟冒用其弟甲○○之名義，損及甲○○本人之權益，並紊亂
    道路交通事件之有效管理，惟考量其犯後坦承犯行，及犯罪
    之動機、手段、目的等一切情狀，量處如主文所示之刑，並
    諭知易科罰金之折算標準，以資薄懲。另查被告乙○○前於
    80年間因偽造文書案件經判處有期徒刑6 月確定，後經減刑
    ，嗣於80年4 月24日易科罰金而執行完畢，其於五年以內未
    曾受有期徒刑以上刑之宣告等情，有臺灣高等法院被告全國
    前案紀錄表及臺灣高雄地方法院檢察署刑案資料查註紀錄表
    各1 份附卷可稽，本院審酌被告為避免行政處罰，一時思慮
    不周致為本件犯行，惟犯後坦承犯行，已見悔意，經此偵、
    審及刑之宣告程序後，當知所警惕，信無再犯之虞，本院考
    量上情，認所宣告之刑以暫不執行為適當，爰併諭知緩刑2
    年，以啟自新。又前開高雄市政府警察局舉發違反道路交通
    管理事件通知單高市警交字第B00000000 號之移送聯、通知
    聯、迴覆聯、存查聯內偽造「甲○○」之署押4 枚，既係偽
    造之署押，不問屬於被告與否，應依刑法第219 條宣告沒收
    。
據上論斷，應依刑事訴訟法第455 條之1 第1 項、第3 項、第
369 條第1 項前段、第364 條、第300 條、第299 條第1 項前段
，刑法第216 條、第210 條、第219 條、第41條第1 項前段、第
74 條 第2 款，罰金罰鍰提高標準條例第2 條，判決如主文。
本案經檢察官丁○○到庭執行職務。
中　　華　　民　　國　　94　　年　　4 　　月　　14　　日
                  刑事第二庭    審判長法　官  莊崑山
                                      法　官  黃宣撫
                                      法  官  李育信
以上證明與原本無異。
不得上訴。
                                      書記官  洪生輝
中　　華　　民　　國　　94　　年　　4 　　月　　14　　日
附錄本件論罪法條全文：
刑法第216 條：
行使第210 條至第215 條之文書者，依偽造、變造文書或登載不
實事項或使登載不實事項之規定處斷。
刑法第210 條：
偽造、變造私文書，足以生損害於公眾或他人者，處5 年以下有
期徒刑。
